最高法院刑事判決　　　　　　　　　　　　　　　八十八年度台上字第三○○二號
　　上　訴　人　甲○○
　　選任辯護人　林漢章律師
右上訴人因違反公職人員選舉罷免法案件，不服台灣高等法院花蓮分院中華民國八十
八年二月十九日第二審更審判決（八十七年度上更(一)字第九六號，起訴案號：台灣台
東地方法院檢察署八十五年度偵字第二七八○號），提起上訴，本院判決如左：
    主  文
上訴駁回。
    理  由
本件原判決引用第一審判決書記載之事實、證據及理由並補充記載其理由，認定上訴
人甲○○為台灣省議會第十屆省議員選舉台東地區區域候選人劉櫂章之樁腳，該項選
舉定於民國八十三年十二月三日投票，劉櫂章已於八十三年十月十四日完成登記。上
訴人為使劉櫂章順利當選，竟與已判刑確定之陳儀章共同基於對於有投票權之人，交
付賄賂之概括犯意，於八十三年十月三十一日下午六時許，在台東縣鹿野鄉龍田村借
用案外人曾益勝之住處宴客時，經上訴人交付新台幣（下同）二萬元予陳儀章，由陳
儀章分成四份，每份五千元裝入紅包袋，先後交付予該選舉區內有投票權之人張坤茂
、洪文鍛、張保及陳日星等四人，每人各五千元，而約渠等投票權為一定之行使，將
票投給劉櫂章，張坤茂等四人（均經判刑確定）均應允而收受等情。係以上開事實，
業據共同被告張坤茂、洪文鍛、張保及陳日星等人於陳儀章案件中，在法務部調查局
台東縣調查站詢問時及檢察官偵查中供述明確，核與證人即台東縣縣長陳建年，於陳
儀章案件審理中供證之情節相符。張坤茂等四人供稱：各收到五千元，當日陳儀章宴
客之目的是要求大家投票給劉櫂章；陳建年亦供稱：當日陪同劉櫂章到場，上訴人向
賓客推介劉櫂章為省議員候選人，請求投票支持。證人陳培材（現已更名為陳添財）
於陳儀章案件偵查中亦證稱：張保於收受五千元後，曾告知宴客處有「好處」可拿。
上訴人及共犯陳儀章也分別承認：上訴人所交付之二萬元，經由陳儀章分成四份，交
給張坤茂、洪文鍛、張保及陳日星。又以張坤茂、洪文鍛、張保及陳日星等四人，均
居住台東縣鹿野鄉龍田村，就該次選舉均為有投票權之人，亦據台東縣鹿野鄉公所於
八十五年四月二十五日以東鹿鄉民字第二九六七號函述明確。且說明台灣省議會第十
屆省議員選舉候選人登記，至八十三年十月十四日截止，劉櫂章已完成登記，並於同
年十月二十八日之前審定為合格候選人，經通知抽籤決定名次，有台灣省台東縣選舉
委員會於八十四年九月三十日以八十四年東選一字第一○七六號函送之選舉候選人登
記冊、候選人劉櫂章登記申請書、候選人登記申請調查表、選舉選務工作進行程序表
、選舉公報等附於陳儀章案卷內可資佐證。因認上訴人確有投票行賄之行為，為其所
憑之證據及認定之理由。而以上訴人否認有投票行賄之犯意，辯稱該二萬元是成立省
長候選人後援會時，為酬勞工作人員犒賞之費用，當時有多人在場，不可能公然行賄
云云，乃卸責之詞；另證人張坤茂、洪文鍛、張保、陳日星、蔡泳定、陳添財及共犯
陳儀章等，嗣後於本案所為有利於上訴人之供述，係迴護之詞，均不足採信。且補充
說明行賄金額之多寡，視選情及行賄對象之影響力而定，不能以每人五千元指為偏高
，亦不能以當時尚有其他人在場，即指為張坤茂等人先前之供述不實，於理由內詳予
指駁及說明。因認第一審判決，以上訴人所為，係犯公職人員選舉罷免法第九十條之
一第一項之投票行賄罪。上訴人與陳儀章間有犯意聯絡及行為分擔，應依共同正犯論
處。渠等先後四次犯行，時間緊接、方法相同，觸犯構成要件相同之罪名，顯係基於
概括犯意為之，依連續犯規定，論以一罪。乃適用公職人員選舉罷免法第九十條之一
第一項、第九十八條第三項，刑法第十一條前段、第二十八條、第五十六條、第三十
七條第二項、第七十四條第一款，並審酌上訴人犯罪之動機及犯罪後之態度等一切情
狀，量處有期徒刑五月，並宣告褫奪公權一年；惟上訴人未曾受有期徒刑以上刑之宣
告，有台灣台東地方法院檢察署刑案資料查註紀錄表可按，經此次偵審後，當知警惕
，信無再犯之虞，認所宣告之刑以暫不執行為適當，併諭知緩刑三年，以啟自新，為
無不合，予以維持，駁回上訴人在第二審之上訴，經核於法尚無違誤。上訴意旨仍執
陳詞否認犯罪，對原審取捨證據、認定事實之職權行使，及原判決理由已說明之事項
，任意指摘，非有理由，應予駁回。
據上論結，應依刑事訴訟法第三百九十六條第一項，判決如主文。
中      華      民      國    八十八    年      六      月      十      日
                              最高法院刑事第十一庭
                                  審判長法官  陳  炳  煌
                                        法官  陳  正  庸
                                        法官  陳  世  雄
                                        法官  陳  東  誥
                                        法官  黃  正  興
      右正本證明與原本無異
                                              書  記  官
中      華      民      國    八十八    年      六      月     十四     日
